【裁判字號】    95,重上更(三),139
【裁判日期】    950711
【裁判案由】    毒品危害防制條例
【裁判全文】
臺灣高等法院臺南分院刑事判決   95年度重上更(三)字第139號
上  訴  人
即  被  告  丙○○
                    （現另案在台灣高雄女子監獄執行中）
指定辯護人  本院公設辯護人  丁○○
上列上訴人因毒品危害防制條例案件，不服臺灣雲林地方法院92
年度訴字第145號中華民國92年7月24日第一審判決（起訴案號：
臺灣雲林地方法院檢察署92年度偵字第 324號），提起上訴，本
院（92年度上訴字第918號、93年度上更(一)字第 39號及93年度上
更(二)字第 578號）判決後，經最高法院第三次發回更審，本院判
決如下：
    主  文
原判決撤銷。
丙○○販賣第一級毒品，處有期徒刑捌年，扣案之第一級毒品海
洛因柒包（淨重拾壹點玖貳公克）、貳包（淨重壹點參陸公克）
沒收銷燬之；扣案之上開毒品包裝袋柒個（包裝重貳點壹捌公克
）、分裝袋貳包共貳拾個、皮包參只均沒收；販賣毒品所得之財
物新台幣壹萬元沒收。
被訴意圖販賣而持有第二級毒品部分免訴。
    事  實
一、丙○○暨其丈夫王源添前於民國90年8月7日中午12時30分許
    ，在二人位於雲林縣崙背鄉阿勸村阿勸 10之1號之住處，為
    警當場查獲意圖販賣而持有第一級毒品海洛因三包（毛重共
    23.2公克）及第二級毒品安非他命七包（毛重共56公克）（
    下稱上次查獲之毒品），經臺灣雲林地方法院檢察署以違反
    毒品危害防制條例，於91年9月20日以90年度偵字第3224 號
    提起公訴（嗣丙○○就共同販賣第一級毒品部分經本院以92
    年度上更(一)字第544號判處有期徒刑九年，並經最高法院駁
    回上訴確定在案），詎丙○○猶不知悔改，明知海洛因業經
    政府依毒品危害防制條例公告列為第一級毒品，不得販賣、
    轉讓，因自身染有毒癮，購毒所費不貲，遂意圖營利而牟取
    不法利益，以支應其購買毒品費用，於事隔一年餘後，竟另
    行起意，於不詳時間，在台北某處，向不詳年籍姓名綽號「
    勇仔」之成年男子，販入數量不詳之第一級毒品海洛因後，
    即伺機出售牟利。而後於92年1月8日晚上10時許，丙○○攜
    藏上開毒品，自台北縣林口鄉長庚醫院附近搭乘統聯客運公
    司遊覽車南下，同年1月9日凌晨2時許到達甲○○（民國52
    年2月23日生）位於雲林縣土庫鎮○○里○○街25巷25號住
    處後，以新台幣（下同）一萬元之價格，販賣第一級毒品海
    洛因（淨重1.36公克）予甲○○。嗣於同日上午10時許，雲
    林縣警察局員警因追緝違反毒品危害防制條例之通緝犯甲○○，在甲○○上開住處當場查獲丙○○、甲○○及乙○○三
    人共處一室，並當場扣得丙○○販賣予甲○○之海洛因二包
    （淨重1.36公克，包裝重0.63公克）及甲○○所有供施用第
    一級毒品用之注射針筒二支、分盛吸管一支（甲○○施用毒
    品部分已另案由檢察官偵辦），及丙○○所有尚未及賣出之
    海洛因七包（淨重共11.92公克，包裝重2.1 8公克，下稱本
    次查獲之毒品）、及其所有供販賣毒品所用之分裝袋二十個
    、皮包三個、暨販毒所得之財物一萬元等物。
二、案經雲林縣警察局移送臺灣雲林地方法院檢察署檢察官偵查
    起訴。
    理  由
甲、有罪部分（即被訴販賣第一級毒品部分）
壹、認定犯罪事實所憑之證據及理由
  一、訊據上訴人即被告丙○○固不否認現場本次查獲之毒品等
      物為其所有，然矢口否認有何販賣海洛因之犯行，辯稱：
      本次查獲之毒品是90年8月7日雲林縣警察局西螺分局員警
      在雲林縣崙背鄉阿勸村10號伊住處搜索時，伊藏在廚房洗
      手槽下面，躲過搜索所遺留下來的，伊昨晚從台北回來，
      是想把它帶出來拿出去丟掉，結果就被警察抓到了，伊沒
      有販賣毒品也沒有意圖販賣而持有毒品；又伊與乙○○素
      不相識，乙○○所言與事實不符，實難採信云云。
  二、經查：
    (一)被告於上開時地販賣第一級毒品海洛因予甲○○之事實，
      業據證人乙○○於原審審理時到庭證稱：「（九日凌晨）
      被告從台北下來，小琪（指甲○○）就給被告一萬元，被
      告就拿毒品出來。」、「（問：你有看到他們交錢或是拿
      毒品的動作？）有。」、「（問：你說你有看到小琪有拿
      一萬元給丙○○，你瞭不瞭解，她拿一萬元給丙○○的用
      意是什麼？）買毒品。」、「（問：甲○○拿錢給丙○○
      是做什麼用的？）買毒品的。」、「（問：錢是什麼時候
      拿給丙○○的？）案發的當天，我沒有看時間，我不知道
      幾點。」、「（問：她們是一手交錢，一手交貨？）對。
      」、「（問：當時有何人在場？）我們三個人。」、「（
      問：丙○○身上的一萬八千元，其中一萬元是甲○○給他
      的一萬元？）對」等語明確（原審卷第150至155頁）；復
      於本院審理時，經交互詰問時，雖先稱不記得甲○○是否
      有交給被告一萬元購買海洛因，但經本院質之其於原審所
      供證內容時，證人乙○○仍結證稱：我在原審所證述警察
      在被告身上查到壹萬八千元，其中一萬元是甲○○向被告
      買毒品所給的錢是實在的，甲○○拿一萬元給被告是跟被
      告買毒品，我在原審所言都是實在的等語不移，按證人乙○○於原審及本院審理時，經二次與被告當庭對質，均指
      證被告販賣海洛因予甲○○之犯行不移，而前開證述，均
      係在法官面前，經檢辯雙方行交互詰問所為，其任意陳述
      之信用性已確受保障之情況下所作成，其供證內容之可信
      度甚高，自堪憑採為真實，且經互核其所證述之被告販賣
      海洛因之時間、金額及交易方式等具體內容均大致相符，
      並無重大瑕疵或矛盾存在，益徵證人乙○○前揭所指證，
      應非虛妄灼然，應與事實相合，可採信為真實。
    (二)又查，被告為警查獲時，皮包內有一萬八千元之現金，被
      告又自稱甲○○沒有欠伊錢等語，而與被告同時為警查獲
      之甲○○確實亦持有毒品海洛因二包（淨重1.36公克），
      有法務部調查局鑑定通知書在卷可按（原審卷第 119頁）
      ，且該海洛因為甲○○所有等情，亦經甲○○自承在卷，
      核與證人乙○○所證述被告販賣海洛因予甲○○，甲○○
      交付被告價金一萬元等扣案物之情況相符。雖證人甲○○
      否認為警查獲伊所有之毒品為被告販賣予伊云云，惟證人
      甲○○自承伊與被告為十幾年的好朋友，且為被告所不爭
      執，則證人甲○○設法迴護被告，為被告脫罪，乃人情之
      所常見，尚難以此即為有利於被告之認定。反觀之證人乙○○證稱與被告認識不到一個月，被告甚至供稱伊不認識
      乙○○，證人甲○○亦到庭證稱乙○○於案發前一個多月
      才開始住在上開查獲地點，伊與乙○○不是很熟，交情沒
      有很好等語（原審卷第 125頁），則衡之常情，被告與乙○○之交情應不至於到熟稔之程度，而其二人亦素無恩怨
      ，為被告所自承，則證人乙○○自無設詞誣陷之理。綜上
      所述，證人乙○○之證詞與事實相符，且經調查前開證據
      之結果，足資參互為擔保證人乙○○指證被告販賣海洛因
      犯行之補強證據。至於證人乙○○於檢察官偵查中雖稱：
      認識丙○○不到一星期，丙○○沒有常常到雲林來等語，
      然證人乙○○於原審審理時已證述：是甲○○在警察局要
      伊如此供述，況參諸甲○○與被告十幾年之好友交情，甲○○如此要求證人乙○○亦與經驗法則無違，是尚難以證
      人乙○○於審理時及偵查中之陳述有些許出入，即認為證
      人乙○○之證詞為不可採，併予敘明。
    (三)基上述各項證據綜合判斷，證人乙○○之指證，並無重大
      矛盾瑕疵，亦未違背經驗法則與論理法則，且核與事實相
      符，又經調查前述各項證據，已能補強證人乙○○指證被
      告之販賣海洛因予甲○○之犯罪情節非屬虛構，能予保障
      其證詞之真實性，足認被告販賣第一級毒品之犯行，事證
      已明，洵堪認定。
  三、被告雖又辯稱：本次查獲之毒品，係伊前查獲時，將毒品
      藏在廚房洗手槽下面，用塑膠袋包著，所以上次沒有被搜
      到，因為打掃家裡，所以才拿出來想要拿去丟掉云云，後
      又改稱想要留下來自己用云云。惟查：
    (一)被告於原審審理時，即供稱：為警查獲前三、四個月曾回
      來一次，平均三、四個月到半年回來一次，沒有打算下次
      何時回來，因為王添源生病，伊走不開，王添源說死要死
      在祖厝（指北港住處），那裡（指阿勸村住處）都沒有在
      住，都住北港那邊，我在家裡不敢一個人睡覺等語，則被
      告何以要在長途旅運之後，花二個多小時打掃久久才會回
      來一次，沒有打算何時再回來，回來亦不敢居住之房子？
      此實為難以想像之事。
    (二)又查，證人楊茂賢即雲林縣警察局西螺分局偵查員於偵查
      中及原審審理時到庭證稱：「（問：是否有參與90年8 月
      7日查獲丙○○、王添源販賣毒品之行動？）有。」、「
      （問：有無參與搜索？）有。」、「（問：你們搜過什麼
      地方？）所有一到三樓全搜過了。」、「（問：上開住處
      有搜查得相當徹底嗎？）有。」、「（問：被告說此次查
      獲的毒品是上次搜索留下來的，藏在廚房洗手槽下，所以
      你們沒有搜到，該處你們有沒有搜過？）有。」、「（問
      ：廚房洗手槽下面搜索時有無發現紙袋或毒品？）沒有。
      」等語明確（偵查卷第55頁及原審卷第91、92頁）。且參
      以，90年8月7日雲林縣警察局西螺分局警員在被告雲林縣
      崙背鄉阿勸村阿勸十之一號，被告與王添源二人臥房衣櫥
      內被告大衣二件之內裡，查獲分別以別針懸掛之襪子、紅
      色小袋子、黑色小袋子內裝有上次查獲之毒品，該次搜索
      ，分別從大衣內裡、酒櫃抽屜等相當隱密之處起獲相關毒
      品證物，是該次搜索堪稱仔細而徹底，滴水不漏，是被告
      所辯此次查獲之毒品係藏放於廚房洗手槽內，未被發覺，
      衡之上情，顯與事實不符，自無可採。
    (三)再者，被告另辯稱本次查獲之毒品，伊是用塑膠袋包起來
      ，藏在廚房洗手槽下面，塑膠袋的大小和地檢署證人結文
      用紙的大小一般云云。然經檢察官於偵查中當場丈量證人
      結文用紙，長為30公分、寬為20.5公分，有偵查筆錄可按
      ，而本次查獲的毒品除海洛因及安非他命外，尚有玻璃球
      一個、注射針筒一支、分盛吸管四支、摻有海洛因粉末之
      香煙一支、吸食器一組、分裝袋二包共二十只等物，則依
      上開塑膠袋之大小，根本無從裝納得下，且查獲之現場或
      被告之皮包內均未發現有上述之塑膠袋，益見被告所辯，
      顯屬無稽。此外，本次查獲的毒品，若果真是被告要拿去
      丟棄，則不論在被告住處附近或前往土庫鎮甲○○住處途
      中，均有充裕的時間與機會丟棄，然被告非但未丟棄，還
      以三個皮包分別藏放妥當，且衡之毒品甚為昂貴，取得不
      易，被告本身又有施用毒品之習慣（被告施用毒品部分，
      經臺灣雲林地方法院以92年度訴字第 289號判處有期徒刑
      一年一月確定），則被告豈有將之丟棄之理，是被告前開
      所辯，亦難採信。
    (四)況且，被告為警查獲之本次七包白色粉末，經送鑑結果含
      第一級毒品海洛因成分，合計淨重11.92公克，純度33.52
      ％，純質淨重4.00公克，有法務部調查局92年 2月26日調
      科壹字第160001930號鑑定通知書可佐（原審卷第120頁）
      ，而90年8月7日所查扣毒品送鑑結果含第一級毒品海洛因
      成分，合計淨重21.90公克（包裝重1.95公克），純度61.
      49 ％，純質淨重13.47公克，有法務部調查局第00000000
      號鑑定通知書附卷可佐，及原審調閱之該院91年度訴字第
      362號判決書附卷可憑（原審卷第182頁、本院上訴審卷第
      115 頁）。則依此二次查扣毒品純度比較，互不相同，自
      非同批，是被告所辯係90年8月7日雲林縣警察局西螺分局
      員警在雲林縣崙背鄉阿勸村十號伊住處搜索時，伊藏在廚
      房洗手槽下面，躲過搜索所遺留一節，應屬卸責飾詞，不
      足採信。
  四、再查，被告為警查獲之七包白色粉末為海洛因，有內政部
      警政署刑事警察局鑑驗通知書各一紙在卷可按（原審卷第
      120頁），而扣案之海洛因七包，除其中一包毛重為2公克
      外，其餘每包毛重均為 1.9公克等情，有相片附於警卷可
      按，而依總計淨重為11.92公克，平均每包淨重約為1.7公
      克，而被告於原審審理時辯稱：一天吃將近一包，一包可
      吃五、六次等語；於偵查中又陳稱：吃一次就拿一包等語
      ，前後反覆，實有可疑，且衡之常情，施用毒品一次0.1
      公克，即已足夠，而被告於原審審理時自稱：「吃少的時
      候不會難過，有時候沒有吃，沒吃的時候我去藥房買藥來
      吃，就不會難過。」等語，則被告之毒癮應非嚴重，然被
      告竟稱施用一次約為0.3公克，是被告辯稱扣案之毒品為
      其自己要施用的云云，實難令人置信。
  五、至證人甲○○被查獲毒品，經送鑑結果，含第一級毒品海
      洛因成分，合計淨重1.36公克（包裝重0.63公克），純度
      8.34％，純質淨重0.11公克，有法務部調查局92年 2月26
      日調科壹字第160001929號鑑定通知書可佐（原審卷第119
      頁），固與被告所遭警查獲之海洛因成分，其純度 33.52
      ％，純質淨重4.00公克，有所不同，惟其包裝雷同，且參
      以，一般施用毒品者將其所販入之毒品轉售，以支應其施
      用毒品之費用，為牟取高利，將毒品予以稀釋，而分裝多
      數販售，獲利更多，是甲○○遭查獲之向被告購得之海洛
      因純度較被告所有之海洛因純度為低，亦與常理無違，自
      難執此而為被告有利之證明。
  六、被告再辯稱：本次查獲之海洛因係伊自己施用，並非要販
      賣云云。經查被告固曾有施用毒品前科，有台灣高等法院
      被告全國前案紀錄表在卷足憑，且被告目前雖仍有施用毒
      品之習慣，然本次為警查獲之海洛因純度為百分之 33.52
      ，有法務部調查局鑑定通知書在卷可按，被告所辯施用之
      數量應非其身體所能負荷，與一般施用之常情有違，是可
      知被告辯稱扣案之毒品為其自己要施用的云云，不足採信
      。又查，本次查獲之海洛因七包，其中六包每包平均毛重
      1.9公克，另一包則毛重2.0公克，有相片附於警卷可按，
      分析其中重量之關係，可發現有一定之比例關係或整數關
      係，即海洛因每包之重量均相同或僅有 0.1公克的誤差，
      可見分裝之時係以精密之儀器，依購買毒品之人不同之數
      量需求，預先以分裝袋分裝妥當，以求交易買賣之時迅速
      便捷，防堵查緝，此與一般交易之常情相當。再者，被告
      之配偶王添源已罹重病三年餘，時而需住院治療，被告則
      因需看護王添源而無法謀職，為被告所自承，則在這一段
      時間內，無論醫療或生活方面，均需龐大開銷，況且被告
      在此期間，仍未戒斷施用毒品之惡習，所需更是龐大，而
      就其所需之金錢來源，被告僅籠統供稱：我女兒給我，還
      有我先生以前在殺豬剩下的錢，當細問之「是現金還是存
      在銀行？」，被告即稱：都是我先生在管理，我不知道。
      （問：在你先生住院期間錢是存放在哪裡？）銀行。然證
      人即被告之配偶王添源則稱：「（問：生病前你靠什麼生
      活？）我作板模工。」、「（問：生病的時間，你的生活
      費何來？）政府一個月給我三千元。有時候會向我弟弟拿
      二、三千元。」等語，被告所述與證人之證述不符，則被
      告生活、購買毒品之支出及醫療費用何來，令人啟疑。再
      佐之以前開毒品數量之龐大，包裝重量間所具有之關係，
      又有扣案之分裝袋可資佐證，足以認定被告因染有毒癮之
      惡習，且無固定之經濟來源，為圖販賣毒品之暴利，以支
      應其配偶之醫療費用、生活開銷及施用毒品所需之金錢，
      乃心生販賣之意圖，進而在上開時地販賣海洛因予甲○○
      等情，應甚明確。
  七、末按海洛因係毒品危害防制條例第2條第1項第1款所定之
      第一級毒品，物稀價昂，其持有販賣者，政府查緝甚嚴，
      苟非有利可圖，當不願甘冒法律制裁之風險，而予販賣；
      又按販賣海洛因乃違法行為，非可公然為之，亦無公定價
      格，容易分裝並增減份量，而每次買賣之價量，輒因買賣
      雙方關係之深淺、資力、需求量及對行情之認知、來源是
      否充裕、查緝是否嚴緊、購買者被查獲時供出購買對象之
      風險評估等因素，而異其標準，非可一概而論，而販賣海
      洛因之利得，除被告坦承犯行或價量俱臻明確外，委難察
      得實情，販賣之人從價差或量差中牟利之方式雖異，其意
      圖營利之販賣行為則同一，職是之故，即使未經查得實際
      販賣之利得，但除非別有事證，足認係按同一價量委買或
      轉售，確未牟利外，尚難執此遽認非法販賣之證據有所未
      足，而諉無營利之意思，或阻卻販賣犯行之追訴（最高法
      院87年台上字第3164號判決參照）。以本件而論，依證人
      甲○○與被告並無特殊關係，自無平價轉讓毒品自負風險
      之理，且被告自承亦有施用第一級毒品海洛因及第二級毒
      品安非他命之惡習，每日毒品之需求所耗費之金額甚鉅，
      若僅無償轉讓，而未賺取差額之利潤，如何支應其吸毒之
      龐大費用，顯難令人置信，又被告之經濟狀況不佳，並無
      固定收入，亦如上述。是基上說明，被告購得毒品固有部
      分供自己施用，然被告為支應吸毒之龐大費用，基於意圖
      營利販入海洛因，而伺機轉售，其應有販賣毒品藉以營利
      之意圖，甚為明顯。從而，本件事證明確，被告意圖營利
      ，販賣第一級毒品海洛因之犯行，洵堪認定。
  八、至被告雖聲請傳訊證人甲○○，然證人甲○○業於93年 7
      月22日死亡，有其個人基本資料查詢結果一件附卷可稽（
      本院卷第106頁），已無法傳訊查證，附此說明。
貳、論罪科刑之理由
  一、按海洛因係毒品危害防制條例第2條第2項第 1款所規定之
      第一級毒品，核被告所為，係犯毒品危害防制條例第 4條
      第1項之販賣第一級毒品罪。公訴人雖原起訴被告意圖販
      賣而持有第一級毒品海洛因罪，然業於原審92年7月1日審
      理時，當庭變更此部分之起訴法條為毒品危害防制條例第
      4 條第1項，而其犯罪基本事實同一，本院自得予以審究
      ，毋庸再為變更起訴法條之諭知，附此說明。
  二、被告其自販入第一級毒品海洛因後，其後繼續性之持有，
      屬於行為之繼續，其販賣前後之持有第一級毒品之低度行
      為，為販賣第一級毒品之高度行為所吸收，不另論罪。
  三、又按行為後法律有變更者，適用行為時之法律。但行為後
      之法律有利於行為人者，適用最有利於行為人之法律，刑
      法第2條第1項定有明文。查被告於92年1月9日行為後，刑
      法第64、65條已於95年7月1日修正公布施行，第64條第 2
      項原規定：死刑減輕者，為無期徒刑，或十五年以下十二
      年以上有期徒刑，修正為：死刑減輕者，為無期徒刑；第
      65 條第2項原規定：無期徒刑減輕者，為七年以上有期徒
      刑，修正為：無期徒刑減輕者，為二十年以下十五年以上
      有期徒刑。比較修正前後之刑法第64條第2項及第65條第2
      項之規定，就毒品危害防制條例第4條第1項法定刑死刑、
      無期徒刑部分減輕其刑後之科刑範圍而言，以95年7月1日
      修正公布施行前之規定，較有利於被告，依新修正刑法第
      2 條第1項前段之規定，自應適用修正前刑法第64條第2項
      及第65條第 2項之規定為減輕其刑之方法，合先敘明。查
      被告雖有前述販賣第一級毒品海洛因犯行，然審之其販賣
      之對象甲○○一人及次數僅一次，且被告因自身亦染有施
      用毒品海洛因、安非他命之惡習，為支應其購毒之鉅額費
      用，滿足毒癮致鋌而走險，起意營利，應屬施用毒品者之
      間彼此互供有無之小型零星交易，與坊間大盤販賣毒品者
      迥然不同，其惡性非難性與犯罪情節較輕，犯罪情狀非無
      可憫，如科以法定最低度刑無期徒刑仍嫌過重，爰依刑法
      第59條之規定減輕其刑。
參、撤銷改判之理由
  一、原審依上開事證，予以論罪科刑，固非無據，然查：
    (一)被告行為後，刑法第64條第2項及第65條第2項業已修正，
      原審未及比較適用，容有未洽。
    (二)又依毒品危害防制條例第18條第1項段規定，查獲之第一
      、二級毒品及專供製造或施用第一、二級毒品之器具，不
      問屬於犯人與否，均沒收銷燬之。甲○○經查獲之海洛因
      （淨重1.36公克）雖被告已出售予甲○○所有，然係屬第
      一級毒品，應依毒品危害防制條例第18條第 1項段之規定
      宣告沒收銷燬之，乃原審漏未諭知，亦有未洽。
  二、依上所述，被告上訴意旨，否認犯罪，而指摘原判決不當
      ，經本院審理結果，與事實不符，固無足取。然原判決既
      有前揭可議之處，自應由本院將原判決此部分及執行刑部
      分予以撤銷改判，以期適法。
    (一)爰審酌被告有毒品前科，竟為圖暴利，不顧政府嚴格查緝
      毒品之決心，販賣對於人體身心危害甚鉅之第一級毒品海
      洛因，不論對個人、社會及國家而言，均有莫大之戕害，
      且被告前因違反毒品危害防制條例罪，竟不知悔改，復販
      賣、意圖販賣而持有本次查獲之毒品，嚴重危害社會安全
      ，被告目無法紀，且惡性非輕，又犯罪後仍一再設詞矯辯
      ，態度不佳，惟僅販賣一次，價值一萬元，次數不多，對
      象非廣，數量非鉅，且因自身亦染有施用毒品之惡習，為
      支應其購毒之鉅額費用，滿足毒癮致鋌而走險觸犯本案等
      一切情狀，量處如主文第二項所示之刑，以示警惕。
    (二)扣案之海洛因七包（淨重 11.92公克，不含包裝袋）、二
      包（淨重1.36公克，不含包裝袋），係屬第一級毒品，爰
      依毒品危害防制條例第18條第 1項前段之規定，宣告沒收
      銷燬之。
    (三)而包裝上開第一級毒品海洛因之包裝袋七只（重2.18公克
      ）、分裝袋二包共二十個、皮包三只，係被告所有供販賣
      第一級毒品海洛因所用，以包裝毒品，避免毒品潮濕、外
      露，並便利攜帶之物，應依毒品危害防制條例第19條第 1
      項宣告沒收。
    (四)又按犯第4條至第9條、第12條、第13條或第14條第 1項、
      第 2項之罪者，其供犯罪所用或因犯罪所得之財物，均沒
      收之，如全部或一部不能沒收時，追徵其價額或以其財產
      抵償之，毒品危害防制條例第19條第 1項定有明文。此規
      定係採義務沒收主義，凡供犯罪所用或因犯罪所得之財物
      ，且屬犯人所有者，均應宣告沒收。是扣案之被告販賣毒
      品所得一萬元，應依毒品危害防制條例第19條第1項之規
      定宣告沒收。
    (五)至證人甲○○身上所搜得之海洛因二包，該二只空包裝袋
      又已經販賣予甲○○而由其取得所有，非屬被告所有，是
      毋庸諭知沒收；另扣案之玻璃球一個、注射針筒一支、分
      盛吸管四支、吸食器一組等物，為被告施用毒品所用之物
      ，且已於另案臺灣雲林地方法院92年度訴字第 289號判決
      諭知沒收在案，爰不另為沒收之諭知，附此敘明。
乙、免訴部分（即被訴意圖販賣而持有第二級毒品部分）
  一、公訴意旨另以：被告丙○○意圖營利而於不詳時間，在臺
      北某處，向不詳年籍姓名綽號「勇仔」販入數量不詳之第
      二級毒品安非他命而持有，伺機出售牟利。嗣於92年1月9
      日上午10時許，雲林縣警察局員警因追緝違反毒品危害防
      制條例之通緝犯甲○○，在甲○○上開住處當場查獲被告
      丙○○、甲○○及乙○○三人共處一室，並當場扣得被告
      所有之安非他命13包（毛重40.3公克）。因認被告丙○○
      另涉有毒品危害防制條例第5條第2項之意圖販賣而持有第
      二級毒品罪嫌等語。
  二、按犯罪事實應依證據認定之，無證據不得認定犯罪事實；
      又不能證明被告犯罪者，即應諭知無罪之判決，刑事訴訟
      法第154條第2項、第301條第1項分別定有明文。又按事實
      之認定，應憑證據，如未能發現相當證據，或證據不足以
      證明，自不能以推測或擬制之方法，為裁判基礎；認定不
      利於被告之事實，須依積極證據，苟積極證據不足為不利
      於被告之事實認定時，即應為有利於被告之認定，更不必
      有何有利之證據；又認定犯罪事實所憑之證據，雖不以直
      接證據為限，間接證據亦包括在內；然而無論直接或間接
      證據，其為訴訟上之證明，須於通常一般之人均不致有所
      懷疑，而得確信其為真實之程度者，始得據為有罪之認定
      （最高法院40年台上字第 86號、30年上字第816號、70年
      台上字第4986號判例意旨分別可資參照）。
  三、公訴意旨認被告涉犯有毒品危害防制條例第5條第2項之意
      圖販賣而持有第二級毒品罪嫌，係以被告前開時地，經查
      獲持有第二級毒品安非他命為其論罪依據。
  四、被告堅決否認有上開意圖販賣而持有第二級毒品之犯行，
      辯稱：查獲之安非他命係自己施用的等語，經查：
    (一)按毒品危害防制條例第5條第2項之意圖販賣而持有第二級
      毒品罪，須以行為主觀上具有販賣營利之意圖，始能成立
      。
    (二)查被告自警詢、檢察官偵查及法院審理中均辯稱扣案第二
      級毒品為自己施用等語，而參諸被告因施用第二級毒品犯
      行，經多次勒戒仍再三施用，業經臺灣雲林地方法院92年
      度訴字第 289號判決，判處其連續施用第二級毒品，有期
      徒刑五月之情，足見被告辯稱伊持有上開第二級毒品安非
      他命，為自己施用一節，應可採信。
    (三)雖證人乙○○指證被告販賣第一級毒品予甲○○一萬元等
      情，惟證人乙○○明確供述被告販賣予甲○○者係第一級
      毒品海洛因，並無安非他命，是依證人乙○○之證詞，亦
      無從證實被告係基於意圖販賣圖利而販入第二級毒品安非
      他命乙情。此外，復查無任何積極證據足以證明係被告持
      有後，意圖販賣而分裝持有，或意圖販賣而販入，是難遽
      認被告購買時即有販賣意圖。
    (四)被告雖供稱：一天施用近一包，一包可用五、六次等語，
      其於偵查中又陳稱：施用一次就拿一包。前後所供不一，
      非無瑕疵齟齬。惟查安非他命為成癮藥物，施用之份量未
      必每次相同，時多時少，亦有可能，且被告自89年 8月起
      即有施用毒品前科，其施用毒品之份量不在少數，故一次
      一包，或一包五、六次施用，事實上均有可能，尚難謂其
      此部分之供詞即有矛盾足以認被告係意圖販賣而持有。
    (五)再者，被告經警於92年1月9日10時許，在雲林縣土庫鎮○○街25巷25號甲○○住處查獲，並扣得其所有供施用第二
      級毒品安非他命之玻璃球一個、吸食器一組等物。又被告
      於92年1月9日為警查獲時所採尿液，分別送雲林縣衛生局
      、法務部調查局以螢光偏極免疫分析法、氣相層析質譜儀
      分析法初驗、複驗，檢驗結果確呈嗎啡及甲基安非他命陽
      性反應，有雲林縣衛生局煙毒尿液檢驗成績書、法務部調
      查局檢驗通知書各一紙在卷可稽（本院上訴審卷第45頁）
      ，嗣並經臺灣雲林地方法院判處其連續施用第二級毒品，
      有期徒刑五月確定在案，足堪認定被告確有施用第第二級
      毒品安非他命無訛，是被告辯稱：扣案之安非他命係自己
      施用等語，核與事實相合，應可採信。
    (六)綜上所述，本院參互上開證據之調查結果，並審酌各項情
      況證據以觀，認依公訴人所提出之證明方法，尚未能證明
      被告主觀上有販賣第二級毒品而持有之行為，自與公訴人
      起訴之犯罪構成要件尚屬有間，不能以該罪相繩。
  五、末按刑事訴訟法第302條第1款規定，案件曾經判決確定者
      ，應諭知免訴之判決，此項訴訟法上所謂一事不再理之原
      則，關於實質上一罪或裁判上一罪，均有其適用，牽連犯
      係裁判上一罪，如其方法或結果之犯罪行為，業經判決確
      定，其效力當然及於全部，倘檢察官復就牽連犯中之方法
      或結果行為，重行起訴，即應諭知免訴之判決，不得再予
      論科（最高法院60年度台非字第77號判例參照）。另按毒
      品危害防制條例第 5條第1項、第2項之意圖販賣而持有第
      一級、第二級毒品罪與同條例第11條第1項、第2項之持有
      第一級、第二級毒品罪，皆以持有第一級、第二級毒品，
      為其基本犯罪事實，僅前者之罪係以有販賣之意圖而持有
      為其加重處罰之條件。故起訴之基本事實如為持有第一級
      、第二級毒品之犯行，法院認定之事實又未軼出上開範圍
      ，自應就其持有第一級、第二級毒品之犯行予以審理。本
      件原判決理由內，認被告所持有被警查扣之粉末一包、晶
      體九包，經送鑑定結果，分別確屬海洛因、安非他命無訛
      。僅因無明確證據足以證明被告有販賣之意圖，而採信被
      告所為持有上開海洛因、安非他命係供自己施用，並非意
      圖販賣而持有之辯解，認不能證明被告有販賣第一級、第
      二級毒品之意圖。然揆諸前揭說明，縱認被告之持有海洛
      因、安非他命行為，係供其自己施用，非如公訴意旨所稱
      意圖販賣而持有，但其持有之行為，既已起訴，原審自應
      予以審理。乃原審僅就公訴意旨所指意圖販賣而持有第一
      級、第二級毒品部分予以審理，並諭知無罪之判決，顯有
      未合（最高法院89年度台上字第2235號判決要旨參照）。
    (一)經查，被告意圖販賣而持有第二級毒品部分犯行雖不能證
      明，惟其持有之行為，既已起訴，本院自得就其持有第二
      級毒品部分予以審究。
    (二)又查，本件被告曾基於施用第二級毒品安非他命之概括犯
      意，自91年間至年92年1月6日止，在台北林口長庚醫院廁
      所內等處，以將第二級毒品安非他命放在電燈泡內燒烤，
      而以吸食器吸食之方式，連續施用第二級毒品安非他命多
      次。嗣經警於92年1月9日10時許，在雲林縣土庫鎮○○街
      25巷25號甲○○住處查獲，並扣得其所有之第二級毒品安
      非他命13包（毛重40.3公克）、及其所有供施用毒品之器
      具玻璃球一個、吸食器一組等物。
    (三)基上所述，本件被告於92年1月9日持有第二級毒品安非他
      命13包（毛重40.3公克）之行為，與前開之連續施用第二
      級毒品罪而持有第二級毒品間，有實質上之一罪關係，而
      被告持有第二級毒品安非他命既為施用之低度行為，是其
      持有行為應為連續施用之高度行為所吸收，而被告所犯之
      前開施用第二級毒品罪，業經臺灣雲林地方法院以92年度
      訴字第289號）判決確定在案，則被告持有第二級毒品安
      非他命該部分犯行，自為前開確定判決效力所及，揆諸前
      揭最高法院判例意旨，自應為免訴之判決。
    (四)從而，公訴意旨所起訴被告意圖販賣而持有第二級毒品安
      非他命部分，既因不能證明其有販賣第二級毒品之意圖，
      但其持有之行為，既已起訴，並為被告所犯之施用第二級
      毒品案件確定判決所及，自應依刑事訴訟法第302第1款諭
      知免訴。原審疏未詳查，遽為被告有罪判決，容有未洽，
      被告上訴意旨否認有此部分犯行，為有理由，自應由本院
      將原判決此部分予以撤銷，並為免訴之諭知。
丙、適用之法律：
  一、刑事訴訟法第369條第1項前段、第364條、第299條第1項
      前段、第302條第1款。
  二、毒品危害防制條例第4條第1項、第18條第1項前段、第19
      條第1項。
  三、刑法第2條第1項前段，95年7月1日修正施行前刑法第11條
      前段、第59條。
本案經檢察官徐松奎到庭執行職務。
中    華    民    國    95    年    7    月    11     日
                  刑事第四庭    審判長法  官   吳志誠
                                      法  官   林勝木
                                      法  官   蔡美美
以上正本證明與原本無異。
如不服本判決，應於收受本判決後十日內向本院提出上訴書狀。
其未敘述上訴理由者並得於提起上訴後十日內向本院補提理由書
狀（均須按他造當事人之人數附繕本）「切勿逕送上級法院」。
                                      書記官   蔡振豐
中    華    民    國    95    年    7     月    12    日
附錄：本判決論罪科刑條文
毒品危害防制條例第4條第1項
製造、運輸、販賣第一級毒品者，處死刑或無期徒刑；處無期徒
刑者，得併科新臺幣1千萬元以下罰金。


司法院資訊處製作；財團法人民間司法改革基金會備份。
